臺灣高等法院高雄分院民事判決　　　　　 93年度上字第247號
上　訴　人　丙○○
　　　　　　己○○
　　　　　　戊○○
　　　　　　庚○○
兼上列四人
訴訟代理人　丁○○　　住高雄縣燕巢鄉○○村○○○街2之1號
上　訴　人　甲○○　　住高雄縣鳳山市○○街49號
被 上訴 人　乙○○　　住高雄市○○區○○路21巷11號
訴訟代理人　周中臣律師
　　　　　　黃錫耀律師
上列當事人間異議之訴等事件，上訴人對於民國93年09月30日臺
灣高雄地方法院93年度訴字第81號第一審判決提起上訴，並為部
分訴之變更，本院於94年5月4 日言詞辯論終結，判決如下：
    主  文
確認被上訴人就臺灣高雄地方法院90年度票字第24903 號裁定所
示本票，其債權超過新台幣參佰壹拾壹萬伍仟壹佰元及自八十九
年十一月十日起至清償日止按年息百分之六計算之利息部分，對
上訴人不存在。
上訴及其餘變更之訴均駁回。
上訴訴訟費用由上訴人戊○○負擔。變更之訴訴訟費用由被上訴
人負擔百分之三，餘由上訴人連帶負擔。
    事實及理由
一、本件上訴人主張：被上訴人於民國（下同）90年11月29日，
    持發票日為89年8 月10日，票號為462489號，面額為新台幣
    （下同）3250,100元之本票一紙（下稱系爭本票），向原審
    法院聲請對上訴人裁定准許強制執行，經原審法院於90 年
    12月3 日以90年度票字第24903 號裁定，准被上訴人就系爭
    本票本金3250,100元及自89年11月10日起至清償日止按年息
    百分之六計算之利息為強制執行（下稱系爭本票裁定），嗣
    被上訴人持系爭本票裁定聲請強制執行，經原審執行法院發
    給債權憑證而結案（原審91年度執字第48661 號）後，再持
    該債權憑證聲請強制執行，經原審執行法院以92年度執字第
    41093 號受理，執行查封拍賣上訴人戊○○所有坐落高雄縣
    燕巢鄉○○○ 街2-1 號房屋及其基地（下稱系爭房地）。惟
    查系爭本票裁定並未送達上訴人居住之處所，送達不合法，
    且上訴人甲○○簽發系爭本票後，已於89年8 月11日交付由
    訴外人何蕙米所簽發，面額105,000 元，發票日為89年9 月
    3 日，付款人為第一商業銀行岡山分行之支票（下稱系爭支
    票）予被上訴人，又於89年10月21日、89年11月3 日先後匯
    款10,000元、20,000元予被上訴人，合計已清償135,000 元
    ，本票債權額僅餘3115,100元，應更為適法之判決；又系爭
    本票債務與上訴人丙○○、己○○、戊○○、丙○○、丁○
    ○（下稱丙○○等5 人）等人無關，被上訴人於89年8 月9
    日、10日脅迫丙○○等5 人為連帶保證人，與上訴人甲○○
    共立切結書，言明甲○○欠被上訴人3250,100元，願自89年
    10月起，每月清償5 萬元，自90年10月起每月清償12萬元，
    如一期未履行，視為全部到期，（下稱系爭切結書），並脅
    迫於系爭本票上簽名，嗣後並繼續脅迫至91年9 月11日始終
    止，上訴人已於91年8 月27日撤銷被脅迫之意思表示。又上
    訴人庚○○係71年3 月20日出生，於簽立系爭本票、切結書
    時，為限制行為能力人，其法定代理人丁○○未同意，亦不
    在場，該行為無效。爰依強制執行法之規定提起債務人異議
    之訴，求為判決：
    (一)臺灣高雄地方法院90年度票字第24903 號裁定廢棄（上訴
      人全体之訴）。
    (二)臺灣高雄地方法院92年度執字第41093 號就上訴人戊○○
      所有坐落高雄縣燕巢鄉○○○ 街2-1 號房屋及其基地所為
      之查封強制執行程序應予撤銷（上訴人戊○○之訴）。
    原審判決上訴人全部敗訴後，上訴人提起上訴，求為判決：
    (一)原判決廢棄。
    (二)確認被上訴人就臺灣高雄地方法院90年度票字第24903 號
      裁定所載債權超過新台幣3115,100元本金部分，對上訴人
      甲○○不存在（上訴人甲○○之訴）。
    (三)確認被上訴人對前項本票所載連帶保證人即上訴人丙○○
      、己○○、戊○○、丙○○、丁○○等五人之連帶保證債
      權不存在（上訴人丙○○等5人之訴）。
    (四)臺灣高雄地方法院92年度執字第41093 號清償票款強制執
      行事件對上訴人戊○○所有坐落高雄縣燕巢鄉○○○ 街
      2-1 號房屋及其基地所為之強制執行程序應予撤銷。（上
      訴人戊○○之訴）。
二、被上訴人則以：系爭本票裁定送達完全合法。上訴人簽立系
    爭本票、切結書，均係其自由意志所為，被上訴人未予脅迫
    。上訴人庚○○簽立時，其父母即上訴人丁○○、甲○○均
    在場並同意。上訴人簽立系爭本票、切結書前，欠被上訴人
    3359,000元，扣除系爭支票款105,000 元後，才簽立系爭本
    票、切結書，故上訴人簽立系爭本票、切結書後，僅清償3
    萬元，非135,000 元。上訴人關於確認債權不存在之上訴不
    合法，被上訴人亦不同意其變更等語，資為抗辯。聲明：上
    訴及變更之訴均駁回。
三、查上訴人於原審以系爭本票裁定送達不合法，本票票款債權
    已清償135,000 元，票款債權並非票載之3250,100元，丙○
    ○等5 人被脅迫為連帶保證人，與上訴人甲○○共立系爭切
    結書，並於系爭本票上簽名，嗣其等已撤銷被脅迫之意思表
    示。又上訴人庚○○為限制行為能力人，其法定代理人丁○
    ○未同意，亦不在場，其簽立系爭本票、切結書均無效。求
    為判決：臺灣高雄地方法院90年度票字第24903 號裁定廢棄
    。於上訴本院後，就該部分變更聲明，求為判決(一)確認被上
    訴人就臺灣高雄地方法院90年度票字第24903 號裁定所載債
    權超過新台幣3115,100元本金部分，對上訴人甲○○不存在
    。(二)確認被上訴人對前項本票所載連帶保證人即上訴人丙○
    ○、己○○、戊○○、丙○○、丁○○等五人之連帶保證債
    權不存在。所主張之事實理由均與其於原審主張者相同，是
    原訴與變更後之新訴，請求之基礎事實同一，應准予變更。
    上訴人主張其未變更訴訟，被上訴人辯稱該部分上訴不合法
    ，且不同意上訴人為訴之變更云云，均不足採。本院應就其
    部分變更之新訴及未變更之上訴部分審判，先予敘明。
四、上訴人主張：被上訴人於90年11月29日，持系爭本票，向原
    審法院聲請對上訴人裁定准許強制執行，經原審法院於90年
    12 月3日以90年度票字第24903 號裁定，准被上訴人就系爭
    本票本金3250,100元及自89年11月10日起至清償日止按年息
    百分之六計算之利息為強制執行，嗣被上訴人持系爭本票裁
    定聲請強制執行，經原審執行法院發給債權憑證而結案（原
    審91年度執字第48661 號）後，再持該債權憑證聲請強制執
    行，現經原審執行法院以92年度執字第41093 號受理，執行
    上訴人戊○○所有系爭房地。及系爭本票，切結書均係上訴
    人所簽立；上訴人庚○○係71年3 月20日出生，於簽立系爭
    本票、切結書時，為限制行為能力人，時其父母丁○○、甲
    ○○已離婚，約定由丁○○監護，其法定代理人為丁○○之
    事實，為被上訴人所不爭，並有戶籍謄本附卷可稽，且經本
    院調取原審90年度票字第24903 號、91年度執字第48661 號
    、92年度執字第41093 號等各案卷，查明屬實，自堪信為真
    實。
五、關於確認被上訴人就系爭本票債權對上訴人不存在部分：
  (一)查系爭切結書、本票上上訴人之簽名及指印，係上訴人於89
    年8 月9 日、10日所簽立，為上訴人所自認，並有該切結書
    、本票附卷可稽，則上訴人為該意思表示至遲於89年8 月10
    日已完成，縱認其簽立時係被被上訴人所脅迫，亦應至遲於
    90 年8月10日前為撤銷之意思表示，惟其自認至91年8 月27
    日始為撤銷之意思表示，顯不生撤銷之效力，況其所提之鳳
    山郵局754 號存證信函，係上訴人甲○○對被上訴人為撤銷
    系爭切結書之意思表示，並非上訴人丙○○等5 人撤銷簽立
    系爭本票、切結書之意思表示，有該存證信函附卷可稽。上
    訴人主張其已撤銷簽立系爭切結書、本票之意思表示，不足
    採信。又上訴人為簽立系爭本票、切結書之意思表示，既於
    89 年8月10日已完成，自無嗣後仍被脅迫為該意思表示之情
    事可言，其於本院請求傳訊金永松證明被脅迫至91年9 月11
    日始終止云云，自無傳訊之必要。
  (二)本院當庭勘驗系爭本票原本及切結書原本結果為：
    上訴人六人在本票原本上之簽名，筆跡顏色都相同，是由
      同一支黑色簽字筆所簽。
    切結書上甲○○的簽名筆跡顏色與丁○○的簽名筆跡顏色
      是同一支藍色簽字筆所簽。丙○○、己○○、戊○○及庚
      ○○等的簽名筆跡顏色相同，均是由同一支黑色簽字筆所
      簽。
    本票上黑色簽字筆跡顏色與切結書上黑色簽字筆跡顏色相
      同，都是同一支黑色簽字筆所簽。
    本票上上訴人六人所蓋指紋的顏色與切結書上丙○○、己
      ○○、戊○○、庚○○所蓋指紋顏色相同，比較接近於粉
      紅色。切結書上甲○○的印章印文顏色與丁○○的指紋顏
      色均相同，比較接近於橘紅色。
    並有系爭本票、切結書之彩色影本，及勘驗筆錄附卷可稽，
    （見本院卷128-130 頁、196-197 頁），足見上訴人庚○○
    於系爭本票上簽名及按指紋時，其父即其法定代理人上訴人
    丁○○均在場，並同意其所為，否則其簽名之筆跡顏色及按
    指紋之顏色，不可能與丁○○者均相同，亦不可能由同一支
    黑色簽字筆所簽。上訴人主張上訴人庚○○係71年3 月20日
    出生，於簽立系爭本票、切結書時，為限制行為能力人，其
    法定代理人丁○○未同意，亦不在場，該行為無效云云，亦
    不足採。
  (三)上訴人分別於89年10月21日、89年11月3 日先後匯款10,000
    元、20,000元予被上訴人，清償系爭本票票款，為被上訴人
    所自認。而系爭支票面額105,000 元，業經被上訴人提示兌
    現，亦為被上訴人所自認，又系爭支票係發票人何蕙米於89
    年8 月11日交付上訴人甲○○，業經證人何蕙米於原審證述
    屬實，並有該支票及票根影本附卷可稽，（見原審卷116 、
    34、119 頁），足見系爭支票係上訴人於89年8 月9 日、10
    日簽立系爭切結書、本票後，始交付被上訴人，應係清償系
    爭本票票款所為，上訴人已清償系爭本票票款135,000 元，
    尚餘本金3115,100元及自89年11月10日起至清償日止按年息
    百分之6 計算之利息未清償，亦堪認定。被上訴人辯稱上訴
    人簽立系爭本票、切結書前，欠被上訴人3359,000元，扣除
    系爭支票款105,000 元後，才簽立系爭本票、切結書，言明
    欠3250,100元，故上訴人簽立系爭本票、切結書後，僅清償
    3 萬元，非135,000 元云云，不足採信。
  (四)上訴人甲○○、丙○○、己○○、戊○○、丙○○均在系爭
    本票上發票人處簽名，上訴人丁○○則在「連帶保證人」之
    後簽名之事實，有系爭本票附卷可稽，並經上訴人自認屬實
    （見原審卷138 頁），足見上訴人均是系爭本票之連帶債務
    人。
  (五)綜上所述，被上訴人對上訴人之本票票款債權為本金3115,1
    00元及自89年11月10日起至清償日止按年息百分之六計算之
    利息，上訴人變更之訴請求確認被上訴人超過上開部分之債
    權不存在，為有理由，應予准許，逾此部分之請求，則為無
    理由，應予駁回。又系爭本票裁定是否合法送達上訴人，與
    被上訴人對上訴人有若干債權無關，並此敘明。
六、關於上訴人戊○○訴請撤銷被上訴人對系爭房地之強制執行
    程序部分：
    查系爭本票裁定為郵務送達時，上訴人戊○○係設籍於高雄
    縣鳳山市○○街149 號，因未會晤其本人，乃寄存送達地之
    警察機關，並作送達通知書黏貼於該址門首，另一份置於該
    址之警察機關即高雄縣警察局鳳山分局鳳崗派出所，此經本
    院調閱系爭本票裁定卷宗審閱無誤，自堪認其送達合法。上
    訴人戊○○係在系爭本票上發票人處簽名，為發票人，並尚
    負有上開票款債務，已如前述，被上訴人對之為強制執行，
    並無不合，其訴請撤銷該強制執行程序，自無理由，原審為
    其敗訴之判決，核無不合，上訴為無理由，應予駁回。
據上論結，本件上訴部分為無理由，變更之訴部分為一部有理由
，一部無理由，依民事訴訟法第449 條第1 項、第79條，判決如
主文。
中　　華　　民　　國　　94　　年　　5 　　月　　18　　日
                        民事第三庭
                            審判長法  官  張國彬
                                  法  官  鄭月霞
                                  法  官  吳登輝
以上正本證明與原本無異。
如對本判決上訴，須於判決送達後20日內向本院提出上訴狀，其
未表明上訴理由者，應於上訴後20日內向本院提出上訴理由書（
均須按他造當事人之人數附繕本）。上訴時應提出委任律師或具
有律師資格之人之委任狀，並依附註條文規定辦理。
上訴人甲○○及被上訴人乙○○不得上訴。
中　　華　　民　　國　　94　　年　　5 　　月　　23　　日
                                  書記官  許信宗
附註：
民事訴訟法第466 條之1 ：
對於第二審判決上訴，上訴人應委任律師為訴訟代理人，但上訴
人或其法定代理人具有律師資格者，不在此限。
上訴人之配偶、三親等內之血親、二親等內之姻親，或上訴人為
法人、中央或地方機關時，其所屬專任人員具有律師資格並經法
院認適當者，亦得為第三審訴訟代理人。第1 項但書及第2 項情
形，應於提起上訴或委任時釋明之。
